臺灣橋頭地方法院民事裁定
107年度消債清字第62號
聲請人即債  陳柏元  
務人                
0000000000000000

代  理  人  陳雅貞  法扶律師
上列當事人因消費者債務清理事件聲請清算，本院裁定如下：
     主  文
聲請人陳柏元自民國一百零八年六月三日下午四時起開始清算程
序。
命司法事務官進行本件清算程序。
    理  由
一、聲請意旨略以：聲請人即債務人陳柏元前向金融機構辦理消
    費借貸、信用卡契約，另因侵權行為損害賠償等，致積欠無
    擔保債務計新臺幣（下同）429,923元，因無法清償債務，
    乃於民國107年7月間向本院聲請前置調解，因無法負擔債權
    人所提還款方案而於107年8月2日調解不成立，因聲請人有
    不能清償債務或有不能清償之虞，復未經法院裁定開始更生
    程序或宣告破產，爰依法聲請准予裁定清算等語。
二、按「債務人不能清償債務或有不能清償之虞者，得依本條例
    所定更生或清算程序，清理其債務。」消費者債務清理條例
    （下稱消債條例）第3條定有明文。衡以消費者與金融機構
    間債之關係之發生，係依契約自由原則及相互間之信賴為基
    礎，此為社會經濟活動得以維繫及發展之重要支柱，債務人
    經濟窘迫，固不應任其自生自滅，債權人一方之利益，仍不
    能因之摒棄不顧。是債務人於協商程序中，自應本於個人實
    際財產及收支狀況，依最大誠信原則，商討解決方案。如終
    究不能成立協商，於聲請更生或清算時，法院審酌上開條文
    所謂「不能清償或有不能清償之虞」，自宜綜衡債務人全部
    收支、信用及財產狀況，評估是否因負擔債務，而不能維持
    最基本之生活條件；所陳報之各項花費，是否確屬必要性之
    支出；如曾有協商方案，其條件是否已無法兼顧個人生活之
    基本需求等情，為其判斷之準據。
三、經查：
  ㈠聲請人前向各金融機構辦理消費貸款、信用卡契約，另因過
    失侵權行為等，致現積欠無擔保債務至少429,923元（含東
    元車業股份有限公司債務68,451元、損害賠償債務60,000元
    ），前即因無法清償債務，而於107年7月間向本院聲請前置
    調解，因無法負擔債權人所提還款方案而於107年8月2日調
    解不成立等情，有債權人清冊、財團法人金融聯合徵信中心
    前置協商專用債權人清冊、信用報告、調解筆錄、高雄市三
    民區調解委員會調解書、匯款存摺內頁、聯邦商業銀行股份
    有限公司、永豐商業銀行股份有限公司、東元車業股份有限
    公司債權陳報狀等件在卷可稽【見本院107年度司消債調字
    第146號卷（下稱消債調卷）第11至15頁、第37頁、第40頁
    、第61至62頁、本院卷第8頁、第32至41頁】，堪信為真實
    。
  ㈡聲請人自107年8月起任職於亂剪國際股份有限公司，依薪資
    明細表所示，其前3月保障底薪21,000元，於107年12月起即
    採業績制，薪資已減少為15,849元，另其名下無財產，105
    、106年度申報所得分別為70,300元、88,000元，核106年度
    每月平均所得僅7,333元，現勞工保險投保薪資22,800元，
    每月領有身障補助3,628元等情，此有財產及收入狀況說明
    書、綜合所得稅各類所得資料清單暨國稅局財產歸屬資料清
    單、勞工保險被保險人投保資料表、薪資及補助轉帳存摺、
    薪資明細表、中華民國身心障礙證明等件附卷可稽（見消債
    調卷第4至6頁、第16至23頁、第28至33頁、本院卷第24至28
    頁）。則查無聲請人有其他收入來源，佐以聲請人已提出薪
    資明細表為證，則以107年12月薪資15,849元加計身障補助3
    ,628元後，共19,477元作為核算其現在償債能力之基礎，應
    能反映真實收入狀況。
  ㈢至聲請人個人日常生活必要費用部分，審酌聲請人負債之現
    況，基於社會經濟活動之互賴及誠信，該日常生活所需費用
    ，自應節制開支，不得有超越一般人最低生活標準之享受，
    否則反失衡平，本院依消債條例第64條之2第1項，參酌衛福
    部社會司所公告歷年最低生活費標準，108年度高雄市最低
    生活費標準13,099元之1.2倍為15,719元，則聲請人每月最
    低生活費除有特殊情形並有證據證明者外，自宜以此為度，
    始得認係必要支出。而聲請人稱現租屋居住，每月租金3,00
    0元，並提出房屋租賃契約書為證（見本院卷第34至36頁）
    ，惟聲請人主張每月全部個人必要生活費為19,079元，其高
    於上開標準15,719元甚多，未提出相關說明及證明，本院認
    應以上開標準15,719元列計為聲請人全部必要生活費用，較
    為可採。
  ㈣綜上所述，以聲請人現每月之收入19,477元為其償債能力基
    準，扣除其每月個人必要生活費用15,719元後，僅餘3,758
    元，而聲請人目前負債總額為429,923元，以上開餘額按月
    攤還結果，約9年餘期間始能清償完畢，堪認聲請人確有不
    能清償債務或有不能清償之虞之情事。從而，聲請人主張已
    不能清償債務，聲請本院准予清算，依所舉事證及本院調查
    結果，即無不合。
四、末按「法院開始清算程序之裁定，應載明其年、月、日、時
    ，並即時發生效力。」、「法院裁定開始更生或清算程序後
    ，得命司法事務官進行更生或清算程序，必要時得選任律師
    、會計師或其他適當之自然人或法人一人為監督人或管理人
    。」，消費者債務清理條例第83條第1項、第16條第1項分別
    定有明文。本件聲請人其目前收入及財產狀況，不能履行債
    務，未償之債務亦屬不能清償，有如上述。從而，聲請人聲
    請清算，洵屬有據，應予准許，爰命司法事務官進行本件清
    算程序。
五、依消費者債務清理條例第11條第1項、第83條第1項、第16條
    第1項，裁定如主文。
中　　華　　民　　國　 108　　年　　5 　　月　　31　　日
              　　民事庭　法　官　李姝蒓
以上正本係照原本作成。
本裁定已於108年6月3日下午4 時公告。
本裁定不得抗告。
中　　華　　民　　國　 108　　年　　6 　　月　　3 　　日
  　                      書記官　郭南宏